臺灣雲林地方法院民事判決　九十一年度訴字第六八八號
　　原　　　告　甲○○
　　被　　　告　乙○○
右當事人間請求分割共有物事件，本院判決如左：
    主    文
兩造共有坐落雲林縣土庫鎮○○段一二九四地號、地目建、面積壹仟參佰貳拾伍平方
公尺土地，應依下列方法分割：如附圖一所示編號Ｅ部分面積壹佰參拾參平方公尺，
分歸兩造共同取得，並按原應有部分比例保持共有，供通行使用；編號Ａ部分面積伍
佰玖拾陸平方公尺分歸原告取得；編號Ｂ部分面積伍佰玖拾陸平方公尺分歸被告取得
。
兩造共有坐落雲林縣土庫鎮○○段一二九五地號、地目旱、面積貳仟壹佰捌拾陸平方
公尺土地，應依下列方法分割：如附圖一所示編號Ｃ部分面積壹仟零玖拾參平方公尺
分歸被告取得；編號Ｄ部分面積壹仟零玖拾參平方公尺分歸原告取得。
訴訟費用由被告負擔二分之一，餘由原告負擔。
    事    實
一、原告方面：
  （一）聲明：兩造共有坐落雲林縣土庫鎮○○段一二九四地號及同段一二九五地號
              土地（下稱系爭土地）准予分割。
  （二）陳述：系爭土地係兩造所共有，應有部分各二分之一，兩造間並無定有不分
              割之契約，依物之使用目的，亦無不能分割之情事，因無法協議分割
              ，爰訴請判決如聲明所示。
  （三）證據：提出土地登記簿謄本、調解不成立證明書、地籍圖謄本，並聲請勘測
              現場。
二、被告方面：
  （一）聲明：同意分割。
  （二）陳述：不同意原告所提方案，另提出如附圖二所示分割甲、乙二方案，而同
              段一二七五地號土地亦為兩造所共有，請合併同時分割。
    理    由
一、原告主張系爭土地係兩造所共有，應有部分各二分之一，兩造間並無定有不分割
    之契約，依物之使用目的，亦無不能分割之情事，無法協議分割等情，已據提出
    提出土地登記簿謄本、調解不成立證明書、地籍圖謄本為證，並經本院勘驗現場
    屬實，復囑託雲林縣虎尾地政事務所鑑測明確，製有土地複丈成果圖二份存卷可
    稽，堪信為真實。
二、按共有物除因物之使用目的不能分割或共有人間契約訂有不分割之期限者外，各
    共有人，得隨時請求分割共有物；再共有物分割之方法，共有人不能協議決定者
    ，法院得因任何共有人之聲請，以原物分配或變價分配之，此為民法第八百二十
    三條第一項及第八百二十四條第二項所明定。本件系爭土地既合於判決分割之要
    件，則原告本於土地共有人之分割請求權訴請判決分割，於法自屬有據，應予准
    許。
三、經查，系爭土地雖相毗鄰，然因地目分屬建地及旱地，依法不得合併分割，且坐
    落雲林縣土庫鎮○○段一二九四地號土地，面積為一千三百二十五平方公尺，另
    同段一二九五地號土地，面積為二千一百八十六平方公尺，二筆土地面積大小並
    不一致，從而被告所提如附圖二分割方案乙，主張將上開一二九五地號土地分歸
    其所有，而將同段一二九四地號土地分歸原告等情，於法應有不合，自無可採。
    另同段一二七五地號土地與系爭二筆土地因隔有同段一二八三地號地目道之土地
    及一二八二地號地目水之土地，並未相毗鄰，依法亦不得與系爭土地合併分割，
    從而被告主張應將兩造所有同段一二七五地號土地合併本件分割，亦無可採。再
    系爭二筆土地上，兩造均有建物使用中，其中被告使用部分，主要分佈於一二九
    五地號土地北側及中央，而原告使用部分則主要分佈於一二九四地號土地中央及
    北側等情，已據本院勘驗現場屬實，並囑託雲林縣虎尾地政事務所複丈明確，製
    有成果圖在卷足憑。而被告陳稱，因家中尚有老邁親長須居住，故不同意拆除房
    屋，並另提出如附圖二分割方案甲，主張將系爭土地北側部分均分歸其所有，而
    原告則分得南側部分等情，此雖可保留被告目前使用之大部分房舍，然將迫使原
    告須拆除其目前使用之房屋，並將造成一二九四地號土地南側部分，無適當通路
    對外聯絡，從而被告此方案雖不無見地，然尚欠允洽，自難採取。本院考量兩造
    目前使用土地之情形及分割後對外通路與經濟效益暨使用價值之公平性等情節，
    認為以儘量保持目前使用現狀為適當，而以附圖一所示之分割方法為允當，爰定
    其分割方法如主文第一項、第二項所示。
四、另兩造既無法達成分割協議，則被告於訴訟中提出主張分割方法自係防禦權利所
    必須，爰並命原告負擔部分訴訟費用。
據上論結，本件原告之訴為有理由，依民事訴訟法第七十八條、第八十一條第二款，
判決如主文。
中　　　華　　　民　　　國　　九十一　　年　　 十二　　 月　   二十　　 日
                                    臺灣雲林地方法院民事庭
~B法　　　官　劉國賓
右為正本係照原本作成
如對本判決上訴須於判決送達後二十日內向本院提出上訴狀。（須附繕本）
中　　　華　　　民　　　國　　九十一　　年　　 十二　　 月　　 二十　　 日
~B法院書記官　林麗娟
